【裁判字號】    89,上易,2569
【裁判日期】    900103
【裁判案由】    業務侵占
【裁判全文】
臺灣高等法院臺中分院刑事判決                  八十九年度上易字第二五六九號
    上  訴  人
    即  被  告  己○○
右上訴人因業務侵占案件，不服台灣台中地方法院八十九年度易字第二二二七號中華
民國八十九年九月二十九日第一審判決（起訴案號：台灣台中地方法院檢察署八十九
年度偵字第八二八七號）提起上訴，本院判決如左：
    主  文
原判決撤銷。
己○○連續意圖為自己不法之所有，而侵占對於業務上所持有之物，處有期徒刑肆月
。
    事  實
一、己○○係庚○○○保險股份有限公司台中地區瑞峰通訊處（下稱庚○○○公司）
    區經理，負責客戶保險費用之收款事宜，為從事業務之人，詎其竟基於為自己不
    法所有之概括犯意，自民國（下同）八十八年五月間起至八十八年五月二十六日
    止，利用負責代收公司客戶所繳交保險費之機會，先後於附表所示之時間，將附
    表所示業務上向乙○○、戊○○、甲○○、丁○○所繳交之保費現金或支票，先
    後共計二十二筆款項，均變易持有為所有之意，未經庚○○○公司同意，即擅自
    將所收取原應繳回庚○○○公司之上開保費，挪為己用，將之侵占入己，連續多
    次，前後侵占公款合計為新台幣（以下同）二十萬三千二百六十二元，其後再另
    交付二紙支票（票號0000000、0000000號）予庚○○○公司，惟
    所交付之支票均遭退票而未獲兌現。嗣因庚○○○公司未收到上開客戶保費而退
    回保單申請書，經上開客戶反應調查後，始查得上情。
二、案經庚○○○公司訴請臺灣台中地方法院檢察署檢察官偵查起訴。
    理  由
一、訊據上訴人即被告己○○（下稱被告）對右揭時地侵占業務上持有之客戶保費二
    十萬三千二百六十二元之事實均坦承不諱，核與告訴人庚○○○公司代理人項程
    文、辛○○指訴情節相符，復據証人乙○○、戊○○、丁○○証述確有繳交如附
    表所示之保費予被告在卷，並有聲明書五紙、要保書二十二紙在卷可佐，並有人
    事基本資料、個人資料表及聘約書、被告交付庚○○○公司之支票二張及退票理
    由單二張附卷可憑，足証被告自白與事實相符，被告負責保費收款業務，對所收
    得之客戶保費，明知應交還公司，竟未予交還，且挪為己用，其具為自己不法所
    有之意圖甚明。事証明確，被告業務侵占犯行堪予認定。
二、被告係庚○○○公司職員，負責保費收款事宜，係從事業務之人。核被告所為，
    係犯刑法第三百三十六條第二項之業務侵占罪。被告先後多次業務侵占行為，時
    間緊接，所犯罪名相同，顯係出於概括之犯意為之，為連續犯，爰依刑法第五十
    六條之規定以一罪論。被告因圖謀解決其個人債務，一時貪念起意侵占業務上持
    有之客戶保費，致罹法典，然所侵占金額不多，事後已全數賠償告訴人損害，經
    告訴代理人辛○○於本院陳明（見本院卷第三十七頁），並有和解書本在卷可憑
    （見本院卷第四十六頁），惟被告因另案偽造文書案件，經台灣台中地方法院於
    八十九年十一月十三日判處應執行有期徒刑十月（八十九年度訴緝字第五三三號
    ，見本院卷第五十一頁），而於本件依法不得宣告緩刑，倘科以法定最低之刑猶
    嫌過重，本院衡其犯罪在客觀上足以引起一般同情，爰依刑法第五十九條規定，
    酌量減輕其刑。原審以被告罪證明確，依法論罪科刑，固非無見，惟查：原判決
    未及審酌上情，而未適用刑法第五十九條減輕被告之刑，尚有未洽。被告上訴意
    旨亦指摘原判決量刑過重，原判決既有上述可議之處，自屬無可維持，應由本院
    撤銷改判。爰審酌被告前無不良素行，又犯後坦承犯行，且其侵占款項為二十萬
    餘元，已將侵占款項全數賠償庚○○○公司，暨考其犯罪之動機、目的、手段等
    一切情狀，量處如主文第二項所示之刑。
據上論斷，依刑事訴訟法第三百六十九條第一項前段、第三百六十四條、第二百九十
九條第一項前段、刑法第五十六條、第三百三十六條第二項、第五十九條，罰金罰鍰
提高標準條例第一條前段，判決如主文。
本案經檢察官丙○○到庭執行職務。
中      華      民      國    九十      年      一      月      三      日
                              臺灣高等法院臺中分院刑事第七庭
                                    審判長法  官  林  榮  龍
                                          法  官  黃  日  隆
                                          法  官  江  錫  麟
右正本證明與原本無異。
不得上訴。
                                          書記官  謝  雅  惠
中      華      民      國    九十      年      一      月      四      日
附錄：本案論罪科刑法條全文
刑法第三百三十六條第二項：
對於業務上所持有之物，犯前條第一項之罪者，處六月以上五年以下有期徒刑，得併
科三千元以下罰金。
                                                                        Ｃ


司法院資訊處製作；財團法人民間司法改革基金會備份。
